【裁判字號】    90,易,593
【裁判日期】    900507
【裁判案由】    詐欺
【裁判全文】
臺灣臺北地方法院刑事判決                            九十年度易字第五九三號
    公  訴  人  臺灣臺北地方法院檢察署檢察官
    被      告  甲○○
右列被告因詐欺案件，經檢察官提起公訴（八十九年度偵緝字第一０四九號），本院
判決如左：
    主  文
甲○○意圖為自己不法之所有，以詐術使人將本人之物交付，處拘役貳拾日，如易科
罰金，以參佰元折算壹日。緩刑貳年。
    事  實
一、甲○○原從事旅行社工作，意圖為自己不法之所有，於民國七十九年十一月七日
    至台北市○○○路嘉南旅行社，向任職該旅行社之余麗美詐稱：其有急事臨時需
    要金錢週轉，幾天後就可償還云云。並同時簽發面額新台幣（下同）六萬五千元
    、到期日為同年月十二日之本票一紙作為清償方法，復提供汽車進口證明書、汽
    油車車輛規格表等資料予余麗美，表示其資力，藉以取信余麗美，致使余麗美陷
    於錯誤，在上址將六萬五千元交付予余麗美，甲○○遂以此詐術詐得現金六萬五
    千元，詎甲○○屆期並未清償，且避不見面，余麗美始知受騙。
二、案經余麗美訴請台灣台北地方法院檢察署檢察官偵查起訴。
    理  由
一、訊據被告甲○○固承認原於旅行社工作，於右揭時地向告訴人余麗美借得六萬五
    千元，並交付上開本票、資料予告訴人，告訴人並未收取利息，屆期並未清償等
    情不諱，然否認有何詐欺犯行，辯稱：其因業務週轉才向告訴人借錢，後來忘記
    還了云云。經查：右揭事實業據告訴人指訴綦詳，並有本票、汽車進口證明書、
    汽油車車輛規格表附卷可稽。而被告於檢察官偵查時先供稱：雖曾向告訴人借錢
    ，但已陸續償還云云（見偵查卷第十八頁反面）。後才改稱：係業務上有金錢往
    來云云（見偵查卷第二九頁）。顯見被告原欲抵賴對於告訴人之債務，方供述已
    陸續償還云云；而由被告自承告訴人並未收取利息及其簽發之上開本票到期日為
    七十九年十一月十二日等情以觀，被告借款當時顯向告訴人表示借款五日後即可
    清償，其方簽發到期日與發票日相隔五日之本票，告訴人因此未收取任何利息，
    則被告若有心還款，焉有可能於五日後即忘記清償？甚至迄今長達十年之時間猶
    未清償，被告自有不法所有之意圖甚明，其上開抗辯，尚無可採。是本件事證已
    臻明確，被告犯行洵堪認定，應依法論科。
二、核被告所為，係犯刑法第三百三十九條第一項之詐欺取財罪。爰審酌被告業與告
    訴人達成和解，有告訴人訴狀在卷足憑，被造犯罪之動機、目的、手段、生活狀
    況、品行、智識程度、所生之危害及犯罪後態度等一切情狀，量處如主文所示之
    刑，並諭知易科罰金之折算標準。又被告行為後，刑法第四十一條已於九十年一
    月四日修正，同年月十日經總統公布施行之，修正後之刑法第四十一條規定：「
    犯最重本刑為五年以下有期徒刑以下之刑之罪，而受六個月以下有期徒刑或拘役
    之宣告，因身體、教育、職業、家庭之關係或其他正當事由，執行顯有困難者，
    得以一元以上三元以下折算一日，易科罰金。但確因不執行所宣告之刑，難收矯
    正之效，或難以維持法秩序者，不在此限。」「併合處罰之數罪，均有前項情形
    ，其應執行之刑逾六月者，亦同」；該規定與修正前刑法第四十一條規定：「犯
    最重本刑為三年以下有期徒刑以下之刑之罪，而受六個月以下有期徒刑或拘役之
    宣告，因身體、教育、職業或家庭之關係，執行顯有困難者，得以一元以上三元
    以下折算一日，易科罰金。」比較，修正後之規定將可諭知易科罰金之罪由犯最
    重本刑為三年以下有期徒刑以下之刑之罪擴大至犯最重本刑為五年以下有期徒刑
    以下之刑之罪，以裁判時即修正後之規定較有利於被告，依刑法第二條第一項前
    段之規定，應適用修正後之規定諭知易科罰金之折算標準。另被告未曾受有期徒
    刑以上刑之宣告，有台灣高等法院檢察署刑案紀錄簡覆表、台灣高等法院被告全
    國前案紀錄表附卷可稽，其經此次起訴審判後，當能知所警惕，而無再犯之虞，
    本院因認所宣告之刑，以暫不執行為適當，爰併宣告緩刑二年，以啟自新。
據上論斷，應依刑事訴訟法第二百九十九條第一項前段，刑法第二條第一項前段、第
第三百三十九條第一項、修正後刑法第四十一條第一項前段、第七十四條第一款，罰
金罰鍰提高標準條例第一條前段、第二條，判決如主文。
本案經檢察官周治正到庭執行職務
中      華      民      國    九十      年      五      月    七      日
                                      臺灣臺北地方法院刑事第五庭
                                          法  官  陳容正
右正本證明與原本無異。
如不服本判決，應於判決送達後十日內，向本院提出上訴狀。
                                          書記官  林妙穗
中      華      民      國     九十     年       五     月     七     日
附錄本案論罪科刑法條全文
刑法第三百三十九條第一項
意圖為自己或第三人不法之所有，以詐術使人將本人或第三人之物交付者，處五年以
下有期徒刑、拘役或科或併科一千元以下罰金。


司法院資訊處製作；財團法人民間司法改革基金會備份。
